【裁判字號】    98,上易,702
【裁判日期】    980421
【裁判案由】    毒品危害防制條例
【裁判全文】
臺灣高等法院刑事判決                 98年度上易字第702號
上  訴  人  臺灣板橋地方法院檢察署檢察官
被      告  甲○○
                    之3號四樓
                    現另案於臺灣桃園女子監獄執行中
上列上訴人因被告毒品危害防制條例案件，不服臺灣板橋地方法
院97年度易字第3380號，中華民國98年2月13日第一審判決（起
訴案號：臺灣板橋地方法院檢察署96年度偵字第8370號），提起
上訴，本院判決如下：
    主  文
上訴駁回。
    理  由
一、公訴意旨略以：甲○○明知海洛因係毒品危害防制條例所稱
    之第一級毒品，不得持有，竟仍於不詳時、地，自真實姓名
    年籍不詳之成年人處收受海洛因一包（因數量輕微無法秤重
    ）而持有之。嗣於民國（下同）96年1月21日18時許，在臺
    北縣板橋市○○路○段106巷20弄11號四樓為警持搜索票查
    獲，並扣得前開海洛因殘渣袋一個（起訴書誤載為海洛因一
    包），因認被告涉犯毒品危害防制條例第11條第1項之持有
    第一級毒品罪嫌等語。
二、按曾為不起訴處分、撤回起訴或緩起訴期滿未經撤銷，而違
    背第260條之規定再行起訴者，應諭知不受理之判決，並得
    不經言詞辯論為之，刑事訴訟法第303條第4款、第307條定
    有明文。
三、證據能力部分：按被告以外之人於審判外之言詞或書面陳述
    ，除法律有規定者外，不得作為證據；又被告以外之人於審
    判外之陳述，雖不符合同法第159條之1至第159條之4之規定
    ，但經當事人於審判程序同意作為證據，法院審酌該言詞陳
    述或書面陳述作成時之情況，認為適當者，亦得為證據。當
    事人、代理人或辯護人於法院調查證據時，知有第159條第1
    項不得為證據之情形，而未於言詞辯論終結前聲明異議者，
    視為有前項之同意，刑事訴訟法第159條第1項及第159條之5
    分別定有明文。查本判決下列所引用之各該被告以外之人黃
    炳南、陳松山於審判外之陳述（包含書面陳述），皆屬傳聞
    證據，惟被告雖知上開證據資料為傳聞證據，但於準備程序
    及審判期日中均表示無意見而不予爭執，且迄至言詞辯論終
    結前亦未再聲明異議，審酌上開證據資料製作時之情況，尚
    無違法不當及證明力明顯過低之瑕疵，亦認為以之作為證據
    應屬適當，故揆諸前開規定，爰逕依刑事訴訟法第159條之5
    規定，認前揭證據資料均例外有證據能力。
四、訊據被告甲○○固坦承持有第一級毒品海洛因殘渣袋一個，
    惟辯稱略以：「警察於96年1月21日至我房間搜索，從衣櫃
    內之牛仔褲口袋內起出海洛因殘渣袋一個，那件牛仔褲確是
    我所有，但有三個多月沒回家，且很久沒有穿那件褲子，95
    年1月16日14時許警察到住處搜索，當時有在床上查獲海洛
    因，所以警察沒有搜索衣櫃，96年1月21日為警查獲之海洛
    因殘渣袋一個，可能是之前施用後所遺留，而之前被警察查
    獲施用毒品海洛因部分，經法院裁定送觀勒後，認無繼續施
    用傾向，已經檢察官為不起訴處分」等語。
五、經查：
(一)、96年1月21日18時許，臺北縣政府警察局海山分局員警持臺
    灣板橋地方法院核發之搜索票前往被告位於臺北縣板橋市○
    ○路○段106巷20弄11號四樓之住處執行搜索，查獲海洛因
    殘渣袋一個等情，有搜索票、臺北縣政府警察局海山分局搜
    索扣押筆錄、扣押物品目錄表各一份、現場暨扣案物品照片
    共六幀在卷可稽。而扣案之殘渣袋一個，經送行政院衛生署
    管制藥品管理局鑑驗後，檢出第一級毒品海洛因成分，有該
    局管檢字第0970003705號鑑定書在卷可考（97年度偵緝字第
    545號偵查卷第34頁），足徵被告確有持有第一級毒品海洛
    因殘渣袋。
(二)、被告前於95年1月16回溯26小時內及96小時內之某時，至95
    年7月15日上午9時，因施用第一級毒品海洛因及第二級毒品
    甲基安非他命，經臺灣板橋地方法院裁定送觀察、勒戒後，
    認無繼續施用毒品之傾向，經臺灣板橋地方法院檢察署檢察
    官於95年8月30日以95年度毒偵緝字第471號、第472號、第4
    73號、95年度毒偵字第4972號為不起訴處分確定。又其於95
    年10月16日凌晨1時許及同月15日上午，因施用第一級毒品
    及第二級毒品甲基安非他命，經臺灣板橋地方法院於96年2
    月6日以95年度訴字第3621號判處有期徒刑七月、三月，應
    執行有期徒刑八月確定。另其於95年11月23日18時30分許及
    採尿前回溯96小時內之某時，因施用第一級毒品及第二級毒
    品甲基安非他命，經臺灣板橋地方法院檢察署檢察官認與上
    開判決之施用第一、二級毒品之犯行間有集合犯之實質上一
    罪關係，為上開確定判決既判力所及，而於96年4月30日以9
    6年度毒偵字第785號為不起訴處分確定，有上開刑事判決一
    份及不起訴處分書二份在卷可憑，足見被告確有施用第一級
    毒品海洛因及第二級毒品甲基安非他命之習慣。
(三)、證人即被告之父黃炳南於警詢證稱：「警方在女兒甲○○及
    其女兒房間衣褲內查獲海洛因殘渣袋一包，不清楚是不是甲
    ○○所有，女兒常常在外面有時候沒回家，所以無法通知到
    案說明」等語（96年度偵字第8370號偵查卷第8至9頁）。參
    以證人即執行搜索警員陳松山於偵查證稱：「96年1月21日1
    8時許，在板橋市○○路○段106巷20弄11之3號的被告住處
    房間之衣櫃裡的女孩子牛仔褲內找到海洛因殘渣袋一個，被
    告父親黃炳南全程在場，黃炳南說該房間的使用人是被告」
    等語（97年度偵緝字第545號偵查卷第43頁），依上開證人
    之證述，僅足證明被告確有持有第一級毒品海洛因殘渣袋一
    個之犯行，參以被告於施用第一級毒品海洛因後，將殘渣袋
    置放於口袋後，因遺忘而未丟棄之情形，衡情，亦非不無可
    能，故尚難認被告所辯：「被查獲之海洛因殘渣袋一個，係
    其之前施用後所遺留」等語，係不可採，自應從有利於被告
    之認定，認被查獲之殘渣袋係被告於觀察、勒戒前施用所遺
    留。
(四)、檢察官上訴書雖略以：「按持有毒品之低度部分為施用毒品
    之高度部分所吸收之情形，應係指被告所施用之毒品與其所
    持有之毒品係屬同一批，方存有此種吸收之關係，若未查獲
    被告有何施用毒品之犯行，實難逕認被告持有毒品之犯行為
    施用毒品之犯行所吸收；是本件被告甲○○既係經警於其住
    處房間之牛仔褲口袋內查獲海洛因一小包，然並未查獲被告
    有何施用毒品之犯行，尚難遽以被告曾經觀察勒戒，且有施
    用毒品之慣行，即遽行推論本件扣案之海洛因一小包為被告
    於觀察勒戒前所施用剩餘之毒品；況本件被告於95年8月28
    日即因無繼續施用傾向，而觀察勒戒執行完畢，然本件扣案
    之海洛因一小包係員警於96年1月21日始查扣，兩者時間相
    距達約五個月之久，倘被告確有施用毒品之慣行，則本件扣
    案之海洛因一小包亦有可能係被告於觀察勒戒執行完畢後始
    持有者。是以，本案原審認定本件扣案之海洛因一小包係被
    告於觀察勒戒執行前所持有者，應為觀察勒戒前之施用毒品
    犯行所吸收，屬實質上一罪，應為不起訴處分效力所及，而
    判決本件不受理，尚有認定事實之違誤，難認原判決妥適，
    請撤銷原判決，另為適當之判決」，然查，依據卷附臺灣板
    橋地方法院檢察署檢察官95年度毒偵緝字第471號、第472號
    、第473號、95年度毒偵字第4972號不起訴處分書：「一、
    按犯毒品危害防制條例第10條之罪，經觀察、勒戒後，無繼
    續施用毒品傾向者，應即釋放，由檢察官為不起訴之處分，
    同條例第20條第2項前段定有明文。二、被告甲○○基於施
    用毒品之犯意，於民國95年1月16日為警採尿前26小時及96
    小時內之不明時分，在不詳處所，施用第一級毒品海洛因及
    第二級毒品甲基安非他命；復於同年1月22日為警採尿前26
    小時內之不明時分，在不詳處所，施用第一級毒品海洛因；
    再於同年5月30日為警採尿前26小時及96小時內之不明時分
    ，在不詳處所，施用第一級毒品海洛因及第二級毒品甲基安
    非他命；又於同年7月15日上午9時許，在臺北市○○路上某
    賓館內，施用第一級毒品海洛因。嗣分別於同年1月16日下
    午2時許、同年1月22日凌晨1時許、同年5月30日晚間8時30
    分許以及9日晚間11時許及同年7月15日下午2時8分許，在臺
    北縣板橋市○○路○段106巷20弄11之3號四樓、臺北市○○
    區○○街80巷口、臺北縣板橋市○○街36之5號馥麗商旅201
    房內及臺北市○○路、峨嵋街口等處連續為警查獲多次。案
    經依臺灣板橋地方法院95年度毒聲字第549號裁定送臺灣臺
    北看守所附設勒戒處所觀察、勒戒後，認無繼續施用毒品之
    傾向，復經本署於95年8月28日依法通知釋放，有臺灣臺北
    看守所附設勒戒處所有無繼續施用毒品傾向證明書及本署檢
    察官釋放通知書各一紙附卷可參，揆諸前揭規定，自應為不
    起訴之處分。依刑事訴訟法第255條第1項為不起訴之處分」
    之記載，與卷附臺灣臺北地方法院檢察署檢察官96年度毒偵
    字第785號不起訴處分書：「一、臺北市政府警察局萬華分
    局報告意旨略以：被告甲○○曾於民國95年間，因施用毒品
    案件，經送經觀察、勒戒後，認無繼續施用毒品之傾向，於
    95年8月28日執行完畢釋放，並經臺灣板橋地方法院檢察署
    檢察官，以95年度毒偵緝字第471、472、473號及95年度毒
    偵字第4972號為不起訴處分確定。猶不知悔改，竟又基於施
    用毒品之犯意，於95年11月23日16時許，在臺北市○○區○
    ○街101巷3弄19號有人住處，施用第一級毒品海洛因，另於
    同日為警採尿前96小時內之不明時分，在不詳之處所，施用
    第二級毒品安非他命，為警於95年11月23日18時30分許，在
    上址查獲，並扣得第一級毒品海洛因十九包（總淨重13.5公
    克）、第二級毒品安非他命六包（總淨重13.5公克）、包裝
    紙袋四三五個、包裝塑膠袋一二八個、安非他命吸食器一個
    、電子磅秤一個、塑膠管鏟子三支等物。因認被告涉犯違反
    毒品危害防制條例第10條第1項、第二項之罪嫌。二、按案
    件曾經判決確定者，應為不起訴之處分，刑事訴訟法第252
    條第1款定有明文。又刑事法若干犯行之行為態樣，本質上
    原具有反覆、延續實行之特徵，立法時既予特別概括犯意，
    在密切接近一定時、地持續實行之複次行為，倘依社會通念
    ，於客觀上認為符合一個反覆、延續性之行為觀念者，於刑
    法評價上，即應成立一罪。本件第一審判決以毒品危害防制
    條例所規定之施用第一級毒品犯行，因鑑於施用毒品者，大
    多具有成癮性，為貫徹社會防制毒品之期盼，對施用毒品者
    ，有施以斷癮之必要，乃就施用毒品行為，先為生理治療及
    心理復健之保安處遇，因而以令入勒戒處所觀察、勒戒方式
    ，戒除其身癮，若仍無法戒除，有繼續施用毒品之傾向，再
    令入戒治處所施以強制戒治，以戒除其心癮，倘上開保安處
    遇猶無法收其遮斷毒癮之實效，方以刑罰追訴處罰，此為毒
    品危害防制條例第20、23條所明定，足見施用第一級或第二
    級毒品罪，本即預定其因成癮而有反覆實行施用毒品之性質
    ，於刑法評價上，即得以集合犯論以一罪。最高法院96年度
    台上字第1802號判決可資參照。三、經查：本件被告於95年
    10月16日施用第一級毒品、第二級毒品，涉犯毒品危害防制
    條例罪嫌部分，經臺灣板橋地方法院以95年度訴字第3621號
    分別判處有期徒刑七月、三月，並於96年4月16日確定，有
    該判決書繕本、法務部全國刑案資料查註紀錄表在卷可稽；
    被告於本件所為施用毒品之犯罪時間，係於95年1月間某日
    起至95年11月23日止，係在前揭確定判決宣判日前，足見被
    告已因毒品成癮而有反覆實行施用毒品之行為，應屬學理上
    所稱集合犯一種，為實質上一罪，應為前案確定判決效力所
    及，揆諸首揭法條規定及說明，自應為不起訴處分。四、依
    刑事訴訟法第252條第1款為不起訴處分」之記載，足見，被
    告在此次被警察搜索之前，確實有施用第一級與第二級毒品
    之行為，且審酌扣案之殘渣袋一個，經送行政院衛生署管制
    藥品管理局鑑驗後，雖檢出第一級毒品海洛因成分，然僅為
    殘渣袋之狀態以及置放於衣櫃內之牛仔褲口袋內等情，衡情
    被告之辯解並非不可信。
(五)、又被告於95年1月16日至95年7月15日上午9時許之施用第一
    、二級毒品海洛因、甲基安非他命犯行，經臺灣板橋地方法
    院於95年3月20日以95年度毒聲字第549號裁定送觀察、勒戒
    ，認無繼續施用毒品之傾向，於95年8月28日執行完畢釋放
    出所，並經臺灣板橋地方法院檢察署檢察官於95年8月30日
    以95年度毒偵緝字第471號、472號、473號、95年度毒偵字
    第4972號為不起訴處分確定。且被告於95年11月23日16時許
    ，在臺北市○○區○○街101巷3弄19號有人住處，施用第一
    級毒品海洛因，另於同日為警採尿前96小時內之不明時分，
    在不詳之處所，施用第二級毒品安非他命，為警於95年11月
    23日18時30分許，在上址查獲，並扣得第一級毒品海洛因19
    包（總淨重13.5公克）、第二級毒品安非他命六包（總淨重
    13.5公克）、包裝紙袋四三五個、包裝塑膠袋一二八個、安
    非他命吸食器一個、電子磅秤一個、塑膠管鏟子三支等物之
    犯行，並經臺灣臺北地方法院檢察署檢察官於96年4月30日
    以96年度毒偵字第785號為不起訴處分確定。有被告前案紀
    錄表及上開不起訴處分書各在卷可稽，則本件被告被訴持有
    海洛因殘渣袋一個之犯行，自應為前述施用海洛因之犯行所
    吸收，不另論罪，且為前揭不起訴處分效力所及，故檢察官
    就曾為不起訴處分之同一案件，而無第260條之規定再行起
    訴之事由，再行起訴，揆諸前揭說明，即應為公訴不受理之
    判決。
六、原審以本件被告被訴持有海洛因殘渣袋一個之犯行，自應為
    施用海洛因之犯行所吸收，不另論罪，且為前揭不起訴處分
    效力所及，故檢察官就曾為不起訴處分之同一案件，而無第
    260條之規定再行起訴之事由，再行起訴，依刑事訴訟法第3
    03條第4款、第307條規定，不經言詞辯論，為公訴不受理之
    判決。經核原判決並無違誤，檢察官以前詞提起上訴，以推
    測之詞指摘原判決不當，請求撤銷改判，為無理由，應予駁
    回。
據上論斷，應依刑事訴訟法第368條，判決如主文。
本案經檢察官楊秀琴到庭執行職務。
中    華    民    國    98    年    4     月    21    日
                  刑事第十二庭  審判長法  官   蔡永昌
                                      法  官   陳榮和
                                      法  官   施俊堯
以上正本證明與原本無異。
不得上訴。
                                      書記官   顧哲瑜
中    華    民    國    98    年    4     月    22    日


司法院資訊處製作；財團法人民間司法改革基金會備份。
